臺灣苗栗地方法院民事小額判決
                    110年度苗小字第836號
原      告  王韻瑄  

被      告  彭志軒  


上列當事人間請求返還不當得利事件，經臺灣臺北地方法院新店
簡易庭移送前來，本院於民國110年12月13日言詞辯論終結，判
決如下：
    主      文
原告之訴駁回。
訴訟費用新臺幣壹仟元由原告負擔。
    事實及理由
壹、程序方面
    本件被告經合法通知，未於言詞辯論期日到場，核無民事訴
    訟法第386 條所列各款情形，爰依原告之聲請，由其一造辯
    論而為判決。
貳、實體方面
一、原告主張：原告遭不詳姓名之人詐騙，藉由原告想將先前匯
    入HK Wenhui平台（下稱系爭平台）之款項提出之機會，由
    系爭平台稱交易無達到標準、銀行卡輸入錯誤等語，使原告
    於民國109年4月13日分別匯款新臺幣（下同）32,612元、50
    ,000元、15,224元（共計97,836元，下稱系爭款項）至被告
    所有之王道商業銀行00000000000000號帳戶（下稱系爭帳戶
    ）內。被告無法律上之原因受有利益，致原告受損害，爰請
    求被告返還原告97,836元。為此，爰依不當得利之法律關係
    ，提起本件訴訟等語。並聲明：被告應給付原告97,836元。
二、被告未於言詞辯論期日到場，亦未提出書狀作何聲明或陳述
    。
三、得心證之理由：
  ㈠原告主張其於109年3月在語言交換軟體「MEFFF」認識一名真
    實姓名年籍不詳之男網友，對方佯稱：在系爭平台買賣虛擬
    貨幣可獲得報酬云云，原告乃加入系爭平台而依指示匯款，
    嗣因原告欲取回已匯入系爭平台之前揭款項，系爭平台客服
    人員佯稱：交易無達到標準、銀行卡輸入錯誤云云，致原告
    陷於錯誤，於109年4月13日依指示陸續匯款系爭款項至被告
    之系爭帳戶。嗣原告對被告提出刑事幫助詐欺罪告訴，經臺
    灣臺北地方檢察署以110年度偵字第4703、549號為不起訴處
    分，原告不服提起再議，經臺灣高等檢察署以110年度上聲
    議字第4835號處分書駁回再議在案等情，業據原告提出其與
    系爭平台客服人員之對話記錄、匯款之交易明細、報案紀錄
    在卷可按（見臺灣臺北地方法院新店簡易庭110年度店小字
    第1262號卷，下稱店小卷，第15頁至第21頁），並有上開不
    起訴處分書、處分書存卷可參（見本院卷第25頁至第32頁）
    ，復經本院依職權調取前開偵查全卷核閱屬實，是關於原告
    主張上開匯款過程及匯款共97,836元至被告系爭帳戶等事實
    ，自堪信為真實。
　㈡原告主張被告無法律上原因受領系爭款項即屬不當得利，依
    法應返還之等語。經查：　
　⒈無法律上之原因而受利益，致他人受損害者，應返還其利益
    。雖有法律上之原因，而其後已不存在者，亦同，民法第17
    9條固定有明文。然在三人關係之給付不當得利，其指示給
    付關係之案例類型，如其基礎關係（原因行為）即對價關係
    、資金關係（補償或填補關係）均未有瑕疵（不成立、無效
    、撤銷）者，固不生不當得利請求權，即令該對價關係（指
    示人與領取人間之關係）、資金關係（指示人與被指示人間
    之關係）具有瑕疵，亦僅於各該關係人間發生不當得利請求
    權而已，於被指示人與領取人間，因無給付關係，自不當然
    成立不當得利。即於指示給付關係中，被指示人係為履行其
    與指示人間之約定，始向領取人（第三人）給付，被指示人
    對於領取人，原無給付之目的存在。苟被指示人與指示人間
    之關係不存在（或不成立、無效或被撤銷、解除），被指示
    人應僅得向指示人請求返還其無法律上原因所受之利益。至
    領取人所受之利益，原係本於指示人而非被指示人之給付，
    即被指示人與第三人間尚無給付關係存在，自無從成立不當
    得利之法律關係（最高法院94年度台上字第1555號、105年
    度台上字第633號判決意旨參照）。換言之，在指示給付關
    係中，若被指示人與指示人間之關係不存在（或不成立、無
    效）時，被指示人僅得向指示人請求返還其無法律上原因所
    受之利益，不得向領取人請求返還所受利益。
　⒉本件原告因遭系爭平台詐騙而將系爭款項匯入被告系爭帳戶
    內，認被告構成刑事幫助詐欺取財等罪嫌，而向臺灣臺北地
    方檢察署提出刑事告訴，經該署以110年度偵字第549號案件
    偵辦，被告於警詢、偵查中辯稱：系爭帳戶之存摺、提款卡
    均無遺失，我不認識王韻瑄，我於109年3月開始有在做泰達
    幣的場外交易，我是透過虛擬貨幣的網路買賣平台www.buyu
    sdts.com進行交易，我加入該平台後，平台客服「OTC承兌
    」告訴我會介紹買幣客戶給我，「OTC承兌」在約109年3月1
    7日與我聯繫時，就先傳大陸地區人民王朝浪的身分證給伊
    ，說買家就是這個人，因為我有要求「OTC承兌」要提供買
    家的身分證件讓我確認確實有這個買家，之後的所有交易我
    都認為是王朝浪透過該平台跟伊買泰達幣(usdt)，我收到王
    韻瑄的系爭款項及於109年4月10、11、12日所另收取3,005
    元、18,024元、18,018元（共計39,047元）之款項，都是因
    為我賣泰達幣給「OTC承兌」，我都是總結當天的匯款後，
    一次撥付匯款金額總額相對應的泰達幣給「OTC承兌」等語
    （見110年度偵字第549號卷第77頁至第79頁；110年度偵字
    第4703號卷第15頁至第21頁）。又「OTC承兌」確有詢問及
    告知被告：「你這邊能提供usdt代買業務嗎」、「我們這邊
    有很多客戶需要場外購買，他們自己不太會操作」、「放心
    好了，我們現在找你各地區承兌的合作夥伴，客戶都是自願
    購買，每次他們購買都會提供匯款資料證明他們是自願購買
    的」、「直接給客戶會比較亂，都是先打到我們統一的地址
    然後我們再轉給客戶」等語，並傳送大陸地區人民王朝浪的
    居民身分證予被告確認，而被告於帳戶遭凍結後，亦有詢問
    「OTC承兌」為何進來款項有問題、為何把對話紀錄清除、
    警察有告知是交友投資詐騙等，「OTC承兌」則回稱是客戶
    自己的行為，要求被告自己與客戶溝通等情，有被告提出其
    與「OTC承兌」之對話紀錄截圖在卷可佐（見109年度偵字第
    21399號卷第49頁至第57頁；110年度偵字第4703號卷第71頁
    至第73頁），核與被告上開所辯內容吻合。再被告於收受系
    爭款項及前述39,047元款項後，分別有於109年4月12日轉出
    約3,298usdt、同年月17日轉出1,984usdt給其他帳號使用者
    ，並經他人提領成功，有相關帳戶交易明細表、usdt轉帳畫
    面截圖在卷可佐（見110年度偵字第549號卷第37頁至第41頁
    、第49頁至第63頁、第85頁至第95頁；110年度偵字第4703
    號卷第30頁至第33頁）。另3,298usdt如以110年3月之匯率
    計之，約為94,067元、1,984usdt約為56,588元，有網頁查
    詢資料1份存卷可稽（見110年度偵字第549號卷第97頁至第9
    9頁）。被告雖轉出usdt之時間與原告轉帳時間及金額略有
    差異，但因被告係以批次交易方式轉出usdt，且被告轉出之
    usdt（換算約共150,655元）高於其所收受系爭款項及前述3
    9,047元款項之金額（共136,883元），堪認被告相關交易us
    dt內容與其上開所辯情節均屬合致，其辯稱其依與「OTC承
    兌」、「王朝浪」之交易關係而收受系爭款項及前述39,047
    元款項並實際交付usdt乙情，實屬有據。
　⒊原告自陳其將系爭款項匯至被告之系爭帳戶內係基於第三人
    即系爭平台客服人員之指示，其與被告間無任何交易或投資
    給付之關係等語（見本院卷第39頁至第40頁；109年度偵字
    第21399號卷第71頁至第72頁），而被告以系爭帳戶受領系
    爭款項係基於與「OTC承兌」、「王朝浪」間之交易而來。
    是原告匯出系爭款項與被告受領系爭匯款，均係受訴外人之
    指示而為之，本件給付關係分別存在於訴外人(即指示人)與
    原告(即被指示人)、及訴外人(指示人)與被告(即領取人)之
    間；至於原告（被指示人)與被告（領取人）間，則僅受訴
    外人之指示而發生履行關係，兩造間並無給付關係存在，依
    上揭說明，本件則成立指示給付關係。準此，原告與訴外人
    之關係縱因詐騙而有不成立、無效或被撤銷、解除等情事，
    原告僅得向訴外人即系爭平台請求返還其無法律上原因所受
    之利益。至被告所受之利益，原係本於訴外人即「OTC承兌
    」、「王朝浪」之指示取得，而非原告之給付，兩者顯非基
    於同一原因，尚無從成立不當得利之法律關係。故原告依不
    當得利之法律關係，請求被告返還系爭款項，實屬無據。
四、綜上所述，原告依不當得利之法律關係，請求被告給付97,8
    36元，為無理由，應予駁回。
五、本件事證已臻明確，原告其餘攻擊防禦方法及所提證據，經
    核與判決結果不生影響，爰不逐一論述，附此敘明。
六、訴訟費用負擔之依據：民事訴訟法第78條。
中　　華　　民　　國　　110 　年　　12　　月　　27　　日
                  苗栗簡易庭  法  官  賴映岑
以上正本係照原本製作。
如不服本判決，應於判決送達後20日內，以判決違背法令為理由
，向本院提出上訴狀並表明上訴理由，及須按他造當事人之人數
附繕本。如委任律師提起上訴者，應一併繳納上訴審裁判費。
上訴理由應表明：
  一、原判決所違背之法令及其具體內容。
  二、依訴訟資料可認為原判決有違背法令之具體事實。
如未表明上訴理由者，應於上訴後20日內向本院提出上訴理由。
                             書記官  蔡忞旻
中　　華　　民　　國　　110 　年　　12　　月　　28　　日